臺灣嘉義地方法院刑事判決　　　　　　 95年度交易字第203號
公　訴　人　臺灣嘉義地方法院檢察署檢察官
被　　　告　乙○○
　　　　　　　　　　　巷1弄2.
上列被告因公共危險等案件，經檢察官提起公訴（95年度偵字第
7240號），合議庭裁定由受命法官獨任進行簡式審判程序，判決
如下：
    主  文
乙○○服用酒類，不能安全駕駛動力交通工具而駕駛，累犯，處
有期徒刑陸月；又因過失致人於死，累犯，處有期徒刑陸月；應
執行有期徒刑拾壹月。
    事  實
一、乙○○前因酒醉駕車案件，經臺灣嘉義地方法院檢察署檢察
    官於民國（下同）95年3月9日，以95年度偵字第1932號予以
    緩起訴處分確定，旋復因酒醉駕車案件，經本院於95年5 月
    9日，以95年度朴交簡字第33號判處有期徒刑4月確定，並於
    95年6月19日易科罰金執行完畢，而上開緩起訴處分亦遭撤
    銷，由本院於95年8月18日，以95年度朴交簡字第57號判處
    拘役40日確定，於95年9月18日易科罰金執行完畢；詎竟不
    知悔改，又於95月9日17日凌晨2時許，在嘉義縣布袋鎮○○
    里○○鄰○○路○段17巷1弄25號住處飲用高梁酒後，明知其因
    飲用酒類，意識模糊，注意力無法集中，已達不能安全駕駛
    動力交通工具之程度，且其駕駛執照已遭吊銷，仍不顧大眾
    行車之公共安全，猶駕駛車牌號碼4825─NU號自用小客車，
    沿嘉義縣六腳鄉縣道嘉50線公路，由西往東方向行駛，迄於
    同日清晨6時20分許，途經嘉義縣六腳鄉蒜頭村5鄰49號前，
    原應注意酒後不得駕車並應注意車前狀況，隨時採取必要之
    安全措施，而當時天候晴，日間自然光，鄉○○○○路、乾
    燥無缺陷，無障礙物，視距良好等情，並無不能注意之情事
    ，竟疏於注意貿然行駛，不慎以上開小客車車頭撞及同向前
    方快車道上由黃財所騎乘之自行車後輪，致黃財人車倒地後
    ，受有頭部外傷併出血骨折之傷害，經送醫後不治死亡。乙
    ○○經到場員警檢測其呼氣酒精濃度為每公升0‧82毫克。
    嗣乙○○於肇事後未被有偵查犯罪職權之機關或公務員發覺
    前，即主動向據報到場處理之嘉義縣警察局朴子分局六腳分
    駐所警員甲○○坦承肇事，並接受裁判（但未主動告知其有
    飲酒之事實，即經員警發覺）。
二、案經臺灣嘉義地方法院檢察署檢察官據報相驗後自動檢舉暨
    黃財之兄黃福告訴上開檢察官偵辦起訴。
    理    由
一、訊據被告乙○○對於上開酒後無照駕車，不慎發生追撞車禍
    ，致被害人黃財不治死亡等事實坦承不諱（見本院卷第29頁
    ），並有酒精測定紀錄表、刑法第185條之3案件測試觀察紀
    錄表、舉發違規通知單、道路交通事故現場圖暨道路交通事
    故調查報告表及現場照片13張在卷可佐（見相字卷第16-28
    頁）；被害人因頭部外傷併顱腦損傷出血死亡，亦經檢察官
    督同檢驗員相驗明確，並有長庚紀念醫院診斷證明書、勘驗
    筆錄、驗斷書、相驗屍體證明書及相驗照片5張附卷可憑（
    見相字卷第3、32、36、38-50頁）。
二、(一)按汽車駕駛人飲用酒類後其吐氣所含酒精濃度超過每公升
    0. 25毫克以上者，不得駕車；汽車行駛時，駕駛人應注意
    車前狀況，並隨時採取必要之安全措施；道路交通安全規則
    第11 4條第2款及第94條第3項分別定有明文。查被告有酒醉
    駕車前科，又為成年男子，對於上開規則自知之甚稔，而依
    肇事當時天候晴，日間自然光，鄉○○○○路、乾燥無缺陷
    ，無障礙物，視距良好等情，客觀上並無不能注意之事，竟
    疏未注意，且未注意車前狀況，及因酒醉反應遲緩、注意力
    及控制力降低（被告於同日清晨7時32分許，經警測試其呼
    氣所含酒精濃度高達每公升0.82毫克，距離案發時已約1小
    時，足見其在肇事當時之吐氣所含酒精濃度更高於此），自
    後追撞被害人，造成被害人因頭部外傷併出血骨折而死亡，
    足認被告確有過失而肇致本件事故；再觀之本件肇事小客車
    除車頭號牌稍右（距離號牌約1掌長度）部位、引擎蓋中間
    稍右部位及擋風玻璃中間稍右部位留有撞擊痕跡外，右側及
    其餘車身部份未見車禍痕跡，而被害人腳踏車除後輪遭撞擊
    凹損外，其餘車身部分亦未見明顯之車禍痕跡等情（見警卷
    第24 -28頁現場照片），顯然上開小客車係自後方直接追撞
    上開腳踏車，並非位置在前之腳踏車突然左偏駛入小客車車
    道，致使小客車不及煞車而發生追撞，否則上開小客車之右
    側車身部位及腳踏車前輪部位，當可發現擦撞痕跡，故被告
    另辯稱：被害人腳踏車突然偏過來而發生車禍云云，當係臨
    訟卸責之詞，無足採信。(二)另按刑法第185條之3係抽象危險
    犯，非實害犯，行為人客觀上已達不能安全駕駛之程度，且
    主觀上知其飲酒可能造成不能安全駕駛結果，竟仍放任自己
    駕駛，即應認有故意，而該當該罪，而所謂「不能安全駕駛
    之程度」之認定，依目前醫學一致見解，吐氣酒精濃度達每
    公升0.25毫克以上時，將使駕駛人產生複雜之技巧障礙、駕
    駛能力變壞之行為表現，肇事比率比一般未飲酒時高出2 倍
    ；吐氣酒精濃度達每公升0.5毫克以上時，將使駕駛人產生
    說話含糊、腳步不穩之行為表現，肇事比率比一般未飲酒時
    高出7倍以上，本件被告呼氣酒精濃度含量高達每公升0.82
    毫克，乃認為已達「不能安全駕駛」之標準，審酌被告於飲
    酒後與他人發生車禍，顯見其對於動力交通工具之操控，業
    因飲酒而受影響，視覺及行為反應能力減低，被告當時因服
    用酒類已不能安全駕駛動力交通工具而駕駛，至為灼然。被
    告前開過失行為與被害人之死亡結果間有相當因果關係，顯
    有過失。(三)綜上，本件事證明確，被告酒醉駕車及過失致死
    犯行堪以認定。
三、(一)核被告乙○○所為，係犯刑法第185條之3之酒後不能安全
    駕駛動力交通工具而駕駛罪及同法第276條第1項之過失致人
    於死罪。又被告無駕駛執照及酒醉駕車而肇事，並致被害人
    死亡，本件過失致死罪部分，應依道路交通管理處罰條例第
    86條第1項之規定，加重其刑；查被告前因酒醉駕車案件，
    經檢察官以95年度偵字第1932號予以緩起訴處分確定，又因
    酒醉駕車案件，經本院以95年度朴交簡字第33號判處有期徒
    刑4月確定，並於95年6月19日易科罰金執行完畢等情，有臺
    灣高等法院被告全國前案記錄表1份在卷可稽，故被告於5年
    以內故意再犯本件酒醉駕車之罪，為累犯，本件酒醉駕車部
    分，應加重其刑。(二)再被告於肇事後未被有偵查犯罪職權之
    機關或公務員發覺前，即主動向據報到場處理之嘉義縣警察
    局朴子分局六腳分駐所警員甲○○坦承車禍肇事，並接受裁
    判，此有道路交通事故肇事人自首情形紀錄表1紙在卷可稽
    （見相卷第15頁），惟因警員甲○○到場處理時，被告僅承
    認有過失致死犯行，而酒醉駕車部分係甲○○聞悉被告身上
    酒味，主動發覺，亦據證人甲○○於審理中到庭結證明確（
    見本院卷第47、48頁），故關於被告酒醉駕車部分，尚不合
    於自首之要件，爰依刑法第62條前段之規定，僅就過失致死
    部分，減輕其刑，併就此部分先加後減之。被告所犯上開2
    罪間，犯意各別，行為互殊，罪名有異，應予分論併罰。(三)
    爰審酌被告於半年內，先因2次酒醉駕車而先後遭緩起訴及
    判處徒刑之處分，業見前述，則被告理應飲酒後不予開車，
    以免發生危險，然被告於前案處罰執行完畢後，顯未因此獲
    得教訓而自我警惕，猶未約束其行為，短短數月內，竟仍無
    照且酒醉駕車，因而發生追撞車禍，造成被害人死亡，家屬
    傷痛非常，被告心存僥倖，缺乏尊重其他用路人生命、財產
    安全之觀念，駕駛態度甚為輕率，至屬可訾應負全部肇事責
    任，本應從重量處，惟念其在肇事後業與被害人家屬達成和
    解，有嘉義縣六腳鄉調解委員會調解筆錄1紙在卷可徵（見
    本院卷第15頁），且其於本院審訊時尚能坦認大部分犯行，
    亦有悔意，併其生活狀況、智識程度、犯罪之動機等一切情
    狀，分別量處如主文所示之刑及定其應執行刑，以資懲儆。
據上論斷，應依刑事訴訟法第273條之1第1項、第299條第1項前
段，道路交通管理處罰條例第86條第1項，刑法第185條之3、第
276條第1項、第62條前段、第51條第5款，刑法施行法第1條之1
第1項、第2項，判決如主文。
本案經檢察官王啟旭到庭執行職務。
中　　華　　民　　國　　96　　年　　1 　　月　　29　　日
                     交通法庭 法  官  盧  鳳  田
上列正本證明與原本無異。
如不服本判決，應於判決送達後10日內向本院提出上訴狀（應附
繕本）。告訴人或被害人如對於本判決不服者，應具備理由請求
檢察官上訴，其上訴期間之計算係以檢察官收受判決正本之日期
為準。
中　　華　　民　　國　　96　　年　　1 　　月　　30　　日
                                    書記官  楊  國  色
附錄論罪科刑法條：
刑法第185條之3：
服用毒品、麻醉藥品、酒類或其他相類之物，不能安全駕駛動力
交通工具而駕駛者，處1年以下有期徒刑、拘役或3萬元以下罰金
。
刑法第276條第1項：
因過失致人於死者，處 2 年以下有期徒刑、拘役或 2 千元以下
罰金。
